臺灣臺中地方法院刑事判決
111年度訴字第952號
公  訴  人  臺灣臺中地方檢察署檢察官
被      告  王瑋君



指定辯護人  本院公設辯護人賴忠杰  
上列被告因違反毒品危害防制條例案件，經檢察官提起公訴（11
1年度偵字第13384號），本院判決如下：
    主    文
王瑋君販賣第三級毒品，處有期徒刑壹年陸月。
扣案如附表編號1所示之物沒收；未扣案之犯罪所得新臺幣捌仟
元沒收，於全部或一部不能沒收或不宜執行沒收時，追徵其價額
。  
    犯罪事實
一、王瑋君明知「4-甲基甲基卡西酮」為毒品危害防制條例第2條
    第2項第3款公告列管之第三級毒品，不得非法販賣，竟基於販
    賣含有第三級毒品「4-甲基甲基卡西酮」成分咖啡包之犯意
    ，於民國111年1月10日前某日，先以通訊軟體微信（暱稱「
    迪西」）與謝朝阜聯繫毒品交易事宜，雙方相約於111年1月
    10日21時許，在王瑋君位於臺中市○區○○○路000號之租屋處
    前碰面交易。俟於111年1月10日21時許，謝朝阜駕駛車號00
    0-0000號自用小客車抵達約定之上址處所，王瑋君亦在該處
    ，王瑋君即以新臺幣（下同)1萬2,000元之價格，販售並交
    付含有上開成分之毒品咖啡包共30包(每包400元)予謝朝阜
    ，謝朝阜則當面支付部分購毒價金8,000元(尾款4,000元尚
    未支付)予王瑋君，雙方於交易完成後旋即各自離去。嗣謝
    朝阜於111年1月10日23時10分許，駕駛上開自用小客車，前
    往苗栗縣○○市○○路000號前，欲與員警喬裝之買家進行毒品
    交易時，為警當場查獲並扣得上開毒品咖啡包30包（另案經
    臺灣苗栗地方檢察署檢察官以111年度偵字第951號起訴，臺
    灣苗栗地方法院111年度訴字第205號判決有罪），警方再依
    謝朝阜之供述，於111年3月23日15時30分許，在臺中市○區○
    ○路0段000○0號將王瑋君拘提到案，並扣得如附表所示之物
    ，因而循線查悉上情。
二、案經臺灣臺中地方檢察署檢察官指揮苗栗縣警察局通霄分局
    報告臺灣臺中地方檢察署檢察官偵查起訴。
    理    由
一、證據能力部分：
  ㈠按被告以外之人於審判外之言詞或書面陳述，除法律有規定
    者外，不得作為證據，刑事訴訟法第159條第1項定有明文。
    又按被告以外之人於審判外之陳述，雖不符刑事訴訟法第15
    9 條之1至第159條之4之規定，而經當事人於審判程序同意
    作為證據，法院審酌該言詞陳述或書面陳述作成時之情況，
    認為適當者，亦得為證據；當事人、代理人或辯護人於法院
    調查證據時，知有同法第159條第1項不得為證據之情形，而
    未於言詞辯論終結前聲明異議者，視為有前項之同意，刑事
    訴訟法第159條之5亦有明文，而該條規定之立法意旨，在於
    確認當事人對於傳聞證據有處分權，得放棄反對詰問權，同
    意或擬制同意傳聞證據可作為證據，屬於證據傳聞性之解除
    行為，如法院認為適當，不論該傳聞證據是否具備刑事訴訟
    法第159條之1至第159條之4所定情形，均容許作為證據，不
    以未具備刑事訴訟法第159條之1至第159條之4所定情形為前
    提（最高法院104年度第3次刑事庭會議決議參照）。本判決
    認定事實所引用之供述證據（含文書證據）之證據能力，於
    本院審理程序時，檢察官表示沒有意見；被告王瑋君、公設
    辯護人均表示沒有意見，同意有證據能力等語（見本院卷第
    144頁），本院審酌各該證據作成時之情況，並無違法不當
    或證明力明顯過低之瑕疵，亦認以之作為證據應屬適當，是
    依刑事訴訟法第159條之5規定，均有證據能力。
  ㈡除法律另有規定外，實施刑事訴訟程序之公務員因違背法定
    程序取得之證據，其有無證據能力之認定，應審酌人權保障
    及公共利益之均衡維護，刑事訴訟法第158條之4定有明文。
    查本案所引用之非供述證據，經本院審酌與本案被告被訴犯
    罪事實具有關聯性，且並無證據證明係實施刑事訴訟程序之
    公務員違背法定程序所取得，亦無證據證明有何偽造、變造
    之情事，自應認均具有證據能力，得作為證據。
二、認定犯罪事實所憑之證據及理由：
  ㈠上揭犯罪事實，業據被告於警詢、偵訊、本院訊問、準備及
    審理程序時均坦承不諱，核與證人謝朝阜於警詢、偵查中之
    證述之主要情節一致（見偵卷第117頁至155頁、臺灣苗栗地
    方檢察署111年偵字第951號卷〈下稱偵字第951號卷〉第21頁
    至第27頁），並有111年3月23日指認犯罪嫌疑人紀錄表【指
    認人：王瑋君、被指認人：謝朝阜】、苗栗縣警察局通霄分
    局搜索筆錄、扣押物品收據、扣押物品目錄表【受執行人：
    王瑋君】、苗栗縣警察局苗栗分局偵查隊毒品案件被告通聯
    紀錄表、數位證物勘查採證同意書、苗栗縣警察局個人資料
    提供111年3月23日同意書、證人謝朝阜之臺灣苗栗地方檢察
    署檢察官111年度偵字第951號起訴書、111年1月19日指認犯
    罪嫌疑人紀錄表【指認人：謝朝阜、被指認人：王瑋君】、
    苗栗縣警察局苗栗分局搜索扣押筆錄、扣押物品收據、扣押
    物品目錄表【受執行人：謝朝阜】、證人謝朝阜與被告暱稱
    「迪西」之通訊軟體微信對話訊息截圖、苗栗縣警察局通霄
    分局111年度保管字第2382號扣押物品清單及扣押物品照片
    、本院111年度院保字第948號扣押物品清單、苗栗縣警察局
    通霄分局111年2月17日霄警偵字第1110003010號函暨檢附之
    內政部警政署刑事警察局111年1月27日刑鑑字第000000000
    號鑑定書（見偵卷第47頁至第53頁、第69頁至第87頁、第10
    9頁至第112頁、第157頁至第163頁、第181頁至第195頁、第
    201頁至第208頁，本院卷第37頁、第43頁至第45頁、第51頁
    ，偵字第951號卷第33頁至第36頁、第53頁至第54頁）等在
    卷可稽，此外，復有扣案如附表所示之手機可資佐證，足認
    被告上開自白與事實相符，堪以採信。
  ㈡查本案被告係以1包400元之價格，販賣毒品咖啡包共30包予
    證人謝朝阜，係屬有償行為；且被告於警詢時供稱「我從上
    游以1包毒品咖啡包300元購買，再以1包毒品咖啡包400元轉
    賣給謝朝阜，我總共賣給謝朝阜30包，共獲利3,000元」等
    語明確（見偵卷第31頁），被告於本院準備程序時亦供稱：
    我賣給證人謝朝阜1萬2,000元的毒品，大約可賺3,000元等
    語（見本院卷第113頁），是被告主觀上確有藉由販賣毒品
    獲取價差之營利意圖，應可認定。
  ㈢綜上所述，本案事證明確，被告上開犯行洵堪認定，應依法
    論科。
三、論罪科刑：
  ㈠按「4-甲基甲基卡西酮」係毒品危害防制條例第2條第2項第3
    款所規定之第三級毒品。是核被告所為，係犯毒品危害防制
    條例第4條第3項之販賣第三級毒品罪。被告意圖販賣而持有
    毒品之低度行為，為其販賣毒品之高度行為所吸收，不另論
    罪。
  ㈡刑之加重、減輕事由之說明：
  ⒈被告構成累犯之事實及應加重其刑之事項，均應由檢察官主
    張並具體指出證明之方法後，經法院踐行調查、辯論程序，
    方得作為論以累犯及是否加重其刑之裁判基礎。此為最高法
    院最近一致之見解。此因刑事訴訟法第161條第1項所規定檢
    察官舉證責任之範圍，除犯罪構成事實、違法性、有責性及
    處罰條件等事實外，尚包括刑罰加重事實之存在及減輕或免
    除事實之不存在。故檢察官應於法院調查證據時，提出足以
    證明被告構成累犯事實之前案徒刑執行完畢資料，例如前案
    確定判決、執行指揮書、執行函文、執行完畢（含入監執行
    或易科罰金或易服社會勞動執行完畢、數罪係接續執行或合
    併執行、有無被撤銷假釋情形）文件等。檢察官如單純空泛
    提出被告前案紀錄表（並非被告前案徒刑執行完畢之原始資
    料或其影本），尚難認已具體指出證明方法而謂盡其實質舉
    證責任。而被告有無累犯之事實，陷於真偽不明，法院未為
    補充性調查，因而未認定被告構成累犯之情形，係檢察官承
    擔舉證不足之訴訟結果責任使然，符合實質舉證責任中舉證
    不足之危險負擔原理，法院並無調查職責未盡可言。又檢察
    官應於科刑證據資料調查階段就被告之特別惡性及對刑罰反
    應力薄弱等各節，例如具體指出被告所犯前後數罪間，關於
    前案之性質（故意或過失）、前案徒刑之執行完畢情形（有
    無入監執行完畢、在監行狀及入監執行成效為何、是否易科
    罰金或易服社會勞動〔即易刑執行〕、易刑執行成效為何）、
    再犯之原因、兩罪間之差異（是否同一罪質、重罪或輕罪）
    、主觀犯意所顯現之惡性及其反社會性等各項情狀，俾法院
    綜合判斷。從而，被告是否依刑法第47條規定加重其刑，於
    前階段構成累犯事實為檢察官之實質舉證責任，而後階段加
    重量刑事項為檢察官之說明責任，均應由檢察官分別負主張
    及具體指出證明方法之責。倘檢察官未主張或具體指出證明
    方法時，法院不予調查，而未論以累犯或依累犯規定加重其
    刑，即難謂有應調查而不予調查之違法。再者，基於累犯資
    料、素行資料本來即可以在刑法第57條第5款「犯罪行為人
    之品行」中予以負面評價，自仍得列為量刑審酌事項。且此
    時已對被告所應負擔之罪責予以充分評價，依重複評價禁止
    之精神，自無許檢察官事後循上訴程序，以此為由，指摘原
    判決未依累犯規定加重其刑違法或不當（最高法院110年度
    台上字第5660號判決意旨參照）。查被告前因公共危險案件
    ，經本院以110年度中交簡字第1034號刑事判決判處有期徒
    刑4月確定，於111年1月5日易科罰金執行完畢後，其於有期
    徒刑執行完畢5年以內故意再犯本案有期徒刑以上之罪，合於
    刑法第47條第1項累犯之規定，固據檢察官於審理程序時當庭
    提出本院110年度中交簡字第1034號刑事判決、執行案件資
    料表為憑（見本院卷第15頁、第155頁至第159頁），並有卷
    附臺灣高等法院被告前案紀錄表在卷可稽，且為被告所不爭
    執（見本院卷第152頁），惟辯護人為被告辯護稱：被告之
    前案公共危險罪與本案販毒之犯罪罪質不同，是否依累犯規
    定加重其刑請從寬審酌等語（見本院卷第153頁）。本院審
    酌：被告構成累犯之前案為不能安全駕駛之公共危險案件，
    與本案所犯違反毒品危害防制條例案件之罪質顯然有別，且
    行為態樣互殊，被告所犯前後2案間之罪質、手段、法益侵
    害結果、再犯原因與動機、主觀犯意所顯現之惡性均顯不相
    同，又被告前案係易科罰金執行完畢，是本院綜合審酌上情
    ，裁量不予加重其刑。
  ⒉按犯毒品危害防制條例第4條至第8條之罪於偵查及歷次審判
    中均自白者，減輕其刑。毒品危害防制條例第17條第2項定
    有明文。所稱「自白」乃指對於該當於犯罪構成要件之具體
    社會事實，向職司偵查或審判之公務員為肯定供述之謂。至
    於所供述之具體社會事實，在法律上如何評價有所陳述或答
    辯，乃辯護權之行使，不影響自白之成立。再不論自白係出
    於自動或被動、簡單或詳細、一次或多次，及自白後有無翻
    異，苟於偵查及歷次審判中均曾經自白，即應依法減輕其刑
    。查，被告就本案販賣第三級毒品犯行於警詢、偵查、本院
    訊問、準備程序及審理時均自白犯罪，業如前述，故應依毒
    品危害防制條例第17條第2項之規定，減輕其刑。
  ⒊按毒品危害防制條例第17條第1項規定：犯第4條至第8條、第
    10條或第11條之罪，供出毒品來源，因而查獲其他正犯或共
    犯者，減輕或免除其刑。所稱供出毒品來源，係指行為人供
    出毒品來源之對向性正犯，或與其具有共同正犯、共犯（教
    唆犯、幫助犯）關係毒品由來之人之相關資料，使有偵查犯
    罪職權之公務員得據以發動偵查程序。所謂因而查獲，係指
    行為人供出毒品來源之具體事證，使有偵查犯罪職權之公務
    員發動偵查，因而查獲所指毒品來源之正犯或共犯而言（最
    高法院107年度台上字第3016號判決意旨參照）。經查，被
    告於111年3月23日警詢時供稱：係在111年1月10日18時許，
    在臺中市西區統一超商忠明義門市外，以9,000元向毒品上
    游李嘉源購買30包毒品咖啡包等語（見偵卷第33頁至第35頁
    ）；嗣經本院函查結果，警方確有依據被告之上開供述，因
    而查獲「李嘉源」，並將其移送偵辦乙節，有臺灣臺中地方
    檢察署111年5月25日中檢永閏111偵13384字第1119055913號
    函、111年9月15日中檢永閏111偵13384字第1119102612號函
    （見本院卷第31頁、第131頁至第132頁）、苗栗縣警察局通
    霄分局111年5月20日霄警偵字第1110008695號函暨檢送員警
    職務報告及刑事案件報告書、111年9月10日霄警偵字第1110
    016066號函暨檢附員警職務報告及刑事案件報告書（見本院
    卷第33頁，員警職務報告及刑事案件報告書均置於卷內彌封
    袋內）可參，堪認本案有因被告之供述而查獲其毒品來源，
    爰依毒品危害防制條例第17條第1項規定減輕其刑，並依法
    遞減輕之。又被告本案販賣之毒品數量非少，依其犯罪情節
    ，認無免除其刑之必要，一併指明。
四、爰以行為人之責任為基礎，審酌被告不思以正當方式賺取金
    錢，明知4-甲基甲基卡西酮為毒品危害防制條例所定之第三
    級毒品，竟仍為上開販賣毒品犯行，致使購毒者更加產生依
    賴性及成癮性，戕害其身心健康，並助長毒品之流通，所為
    殊值非難。惟考量被告犯罪後坦承犯行，且積極配合檢警查
    緝上手，態度尚佳，被告本案販賣毒品之次數僅1次，販賣
    之對象僅1人，及其自陳為國中畢業，從事網拍工作，月薪
    約3萬元至3萬5,000元，未婚，無需扶養之人（見本院卷第1
    53頁）等一切情狀，量處如主文所示之刑。又被告固於審理
    中請求本院對其本案販賣第三級毒品犯行為緩刑之宣告（見
    本院卷第153頁），惟查，被告前於110年間因故意犯公共危
    險案件，經本院以110年度中交簡字第1034號刑事判決判處
    有期徒刑4月確定，業如前述，已不合於刑法第74條第1項所
    定得宣告緩刑要件，自無從宣告緩刑，附此敘明。
五、沒收方面
  ㈠按犯毒品危害防制條例第4條至第9條、第12條、第13條或第1
    4條第1項、第2項之罪者，其供犯罪所用之物，不問屬於犯
    罪行為人與否，均沒收之，毒品危害防制條例第19條第1項
    定有明文。查扣案如附表所示之手機係被告所有，且係供本
    案販賣毒品犯行聯絡之用，業據被告於本院準備及審理程序
    中供述無訛（見本院卷第113頁、第150頁），應依毒品危害
    防制條例第19條第1項規定，宣告沒收。
  ㈡按犯罪所得，屬於犯罪行為人者，沒收之；沒收，於全部或
    一部不能沒收或不宜執行沒收時，追徵其價額，刑法第38條
    之1第1項前段、第3項定有明文。惟因犯罪所得財物部分，
    仍係以實際所得者為限，苟無所得或尚未取得者，即無從為
    沒收、追徵或以財產抵償之諭知（最高法院96年度台上字第
    2331號判決要旨參照）；又販賣毒品所收取之價金均屬犯罪
    所得，並不以扣除成本及必要費用後之利潤為限（最高法院
    108年度台上字第3772號判決意旨參照）。經查，被告於偵
    查中及本院審理時供稱：尚未收到尾款4,000元，目前只收
    到8,000元等語（見偵卷第103頁，本院卷第151頁）；證人
    謝朝阜於偵查中亦證稱：還沒把4,000元匯給被告等語（見
    偵卷第118頁），可證被告實際收取之犯罪所得為8,000元，
    雖未據扣案，仍應依前揭規定，宣告沒收，並於全部或一部
    不能沒收或不宜執行沒收時，追徵其價額。
  ㈢至於宣告多數沒收部分，依刑法第40條之2第1項規定，應併
    執行之，且毋庸於主文諭知「沒收部分併執行之」（臺灣高
    等法院暨所屬法院105年11月16日105年法律座談會刑事類提
    案類第10號審查意見參照），附此敘明。
據上論斷，應依刑事訴訟法第299條第1項前段，判決如主文。
本案經檢察官林俊杰提起公訴，檢察官張凱傑、林忠義到庭執行
職務。
中　　華　　民　　國　　111 　年　　11 　　月　30　　日
                  刑事第十二庭  審判長法  官  許月馨
                                      法  官  陳盈睿
                                      法  官  陳怡君
以上正本證明與原本無異。
如不服本判決應於收受送達後20日內向本院提出上訴書狀，並應
敘述具體理由；其未敘述上訴理由者，應於上訴期間屆滿後20日
內向本院補提理由書（均須按他造當事人之人數附繕本）「切勿
逕送上級法院」。
                                      書記官　蔡明純　　
中　　華　　民　　國　　111 　年　　11　　月　　30　　日
◎附錄本案論罪科刑法條
毒品危害防制條例第4條
製造、運輸、販賣第一級毒品者，處死刑或無期徒刑；處無期徒
刑者，得併科新臺幣3千萬元以下罰金。
製造、運輸、販賣第二級毒品者，處無期徒刑或10年以上有期徒
刑，得併科新臺幣1千5百萬元以下罰金。
製造、運輸、販賣第三級毒品者，處7年以上有期徒刑，得併科
新臺幣1千萬元以下罰金。
製造、運輸、販賣第四級毒品者，處5年以上12年以下有期徒刑
，得併科新臺幣5百萬元以下罰金。
製造、運輸、販賣專供製造或施用毒品之器具者，處1年以上7年
以下有期徒刑，得併科新臺幣1百50萬元以下罰金。
前五項之未遂犯罰之。 
◎附表
編  號 品名 單位 數量 備註 1 Iphone 12 黑色手機 IMEI碼：000000000000000 IMEI碼：000000000000000 支 1 供本案犯罪所用之物